臺灣臺北地方法院刑事判決　　　　九十六年度訴字第四四四號
公　訴　人　臺灣臺北地方法院檢察署檢察官
被　　　告　乙○○
選任辯護人　邱德耀律師
　　　　　　鄭丹逢律師
上列被告因偽造文書案件，經檢察官提起公訴（九十五年度偵字
第一九六○五號），本院判決如下：
    主  文
乙○○無罪。
    理  由
一、公訴意旨略以：被告乙○○係址設臺北市大安區○○○路○
    段二十七號八樓之九和韻實業有限公司（下稱和韻公司）之
    實際負責人；詎其明知告訴人丁○○、李首養並未同意擔任
    和韻公司之負責人、董事，亦未出資新臺幣（下同）二百萬
    元、一百萬元，竟基於偽造文書之犯意，於民國八十八年五
    月間，於不詳地點擅自偽刻告訴人、李首養之印章，並盜蓋
    於和韻公司章程、股東同意書、變更登記申請書上，虛偽表
    示告訴人、李首養分別出資二百萬元、一百萬元，同意擔任
    和韻公司負責人、董事後，於八十八年六月三日持上開文件
    及告訴人、李首養之身分證影本向臺北市政府建設局申請變
    更登記渠二人為和韻公司之負責人、董事，致不知情之公務
    員將此不實事項，登載於所執掌之和韻公司變更登記表等公
    文書，足生損害於告訴人、李首養及主管機關對於公司登記
    管理之正確性，嗣於九十五年四月間，告訴人接獲稅捐機關
    函知欠稅及遭限制出境處分，始悉上情。因認被告涉犯刑法
    第二百十六條行使偽造私文書罪嫌、刑法第二百十七條偽造
    印章、印文罪嫌、刑法第二百十四條使公務員登載不實罪嫌
    云云。
二、按犯罪事實應依證據認定之，無證據不得認定犯罪事實，刑
    事訴訟法第一百五十四條第二項定有明文。此所謂認定犯罪
    事實之證據，無論其為直接或間接證據，均須達於通常一般
    人均不致有所懷疑，而得確信其為真實之程度，始得據為有
    罪之認定，若其關於被告是否犯罪之證明未能達此程度，而
    有合理性懷疑之存在，致使無法形成有罪之確信，根據「罪
    證有疑、利於被告」之證據法則，即不得遽為不利被告之認
    定（最高法院二十九年上字第三一○五號、四十年臺上字第
    八六號、七十六年臺上字第四九八六號判例參照）。次按告
    訴人之告訴，係以使被告受刑事追訴為目的，其指訴是否與
    事實相符，仍應調查其他證據，以資審認，必被害人所述被
    害情形，無瑕疵可擊，且就其他方面調查，又與事實相符，
    始足據為有罪判決之基礎（最高法院八十一年度臺上字第三
    五三九號判決參照）。
三、公訴人認被告乙○○涉有行使偽造私文書、偽造印章、印文
    、使公務員登載不實之犯行，無非係以告訴人丁○○之指訴
    、證人李首養、甲○○、辛○○、己○○、丙○○、陳清石
    之證述，和韻公司八十八年五月二十七日章程、股東同意書
    、同年六月三日變更登記申請書、臺北市政府建設局同年月
    五日建一字第八八二九九二○七號函、財政部臺北市國稅局
    大安分局九十五年十一月十五日財北國稅大安營業字第○九
    五○○三六七八六號函及所附之營利事業設立卡正反面影本
    、財政部臺北市國稅局大安分局九十五年十一月十五日財北
    國稅大安營業字第○九五○○四一二一八號函及所附之營業
    稅稽徵作業手冊、財政部臺北市國稅局大安分局九十六年一
    月十五日財北國稅大安營業字第○九六○○○二五○三號函
    所附之和韻公司八十六年至九十三年度營利事業所得稅核定
    通知書影本、財政部臺北市國稅局大安分局九十六年二月二
    十七日財北國稅大安營業字第○九六○○○六一一六號函所
    附之臺北市稅捐稽徵處大安分處八十八年六月十一日北市稽
    大安統字第三三九五九號函為其主要論據。
四、訊據被告固不否認負責和韻公司信件收發、處理文件、接聽
    電話等內勤事務，惟堅詞否認有何行使偽造私文書、偽造印
    章、印文、使公務員登載不實之犯行，辯稱：和韻公司實際
    負責人係伊配偶之胞兄陳清溪（嗣更名陳博宇，業於九十四
    年十月二十九日歿），八十八年六月五日和韻公司變更負責
    人及股東之事，伊是直至九十四年八月間，經由記帳士甲○○之告知始知悉，伊有將此事告訴陳清溪，陳清溪說他會處
    理等語。
五、經查：
  (一)按被告以外之人於審判外之言詞或書面陳述，除法律有規定
    者外，不得作為證據，刑事訴訟法第一百五十九條第一項固
    定有明文；惟被告以外之人於審判外之陳述，雖不符刑事訴
    訟法第一百五十九條之一至第一百五十九條之四之規定，而
    經當事人於審判程序同意作為證據，法院審酌該言詞陳述作
    成時之情況，認為適當，亦得為證據，同法第一百五十九條
    之五第一項亦有明文。證人即告訴人、李首養、甲○○、辛○○、己○○、丙○○於警、偵詢時之證述，雖均屬審判外
    之陳述，然當事人及辯護人於本院審理時對上開證人之警、
    偵詢筆錄之證據能力並未爭執，本院審酌前開證人於警、偵
    詢中之供述，係於案發之初立即製作，對案發情況之記憶當
    甚為清晰，不致發生一般傳聞證據中證人記憶瑕疵之風險，
    足認前揭證人於警、偵詢中之供述，適為本案之證據，合先
    敘明。
  (二)和韻公司係於八十五年八月二十四日設立登記，公司股東為
    被告之嫂辛○○、被告、陳清溪、被告之友林孫黎純、被告
    之弟媳己○○，並由辛○○擔任董事代表公司，嗣和韻公司
    於八十八年六月五日變更登記，原股東辛○○、被告、陳清
    溪之出資額分別轉由告訴人、告訴人之友林洛行、告訴人之
    女婿李首養承受，另修改章程，推選告訴人、林洛行、李首
    養為董事，並推由告訴人擔任董事長代表公司，且變更公司
    印鑑，有臺北市政府建設局和韻公司案卷可佐（見外放證物
    ），此部分事實，應堪認定。
  (三)證人即承辦和韻公司變更登記之戊○○於本院審理時結證：
    我是高玲會計師事務所人員，八十八年五月間，擎碧建設股
    份有限公司（下稱擎碧公司）之黃丙梓委託我們事務所辦理
    和韻公司變更登記，但與我們接洽的不算是擎碧公司，但是
    他以何公司名義接洽我忘記了，當時擎碧公司財務發生困難
    ，無法對外營業，他們說要找一個殼重新經營，所以跟和韻
    公司接洽換負責人，並說這些人都是他們自己人，意思是說
    他們買了和韻公司，後來我實際上是與幫黃丙梓做事之庚○○接洽，並到敦化南路的辦公室，向庚○○拿取和韻公司之
    營利事業登記證正本、公司執照正本、告訴人、林洛行、李
    首養之身分正影本、和韻公司新舊股東之印章及公司大小章
    ，當時庚○○給我的和韻公司新舊股東之印章及公司大小章
    ，均與原來辦理公司登記之印章不同，公司大小章部分我要
    求庚○○更換成原來辦理公司登記之印鑑章，但庚○○表示
    找不到，我才在八十八年五月三十日臺灣日報刊登印鑑遺失
    作廢之啟事，因為辦理公司變更登記，舊股東之印章不需與
    原來辦理公司登記之印章相同，所以這部分我沒有辦理登報
    作廢，和韻公司變更登記之章程、股東同意書、變更登記申
    請書係我所製作，並由我於八十八年六月三日送件，變更登
    記申請書所留00000000之傳真號碼，是高玲會計師
    事務所之傳真號碼，嗣因我們要求黃丙梓他們付費，他們付
    不出來，所以和韻公司的案子我們只辦理公司變更登記，沒
    有繼續幫他們辦理變更營利事業登記，我不知道後來和韻公
    司營利事業變更登記係由何人申辦，我在辦理和韻公司變更
    登記之過程中，並未與和韻公司之人接觸過，也沒有看過在
    庭的被告或辛○○等語明確（見本院卷第六十三頁至第六十
    六頁）。
  (四)而八十八年六月十四日和韻公司營利事業統一發證變更登記
    申請書上所載之聯絡電話00000000號，斯時使用該
    電話號碼之使用者為擎碧公司，此有中華電信股份有限公司
    臺灣北區電信分公司臺北南區營運處服務中心九十六年五月
    十五日南服七九六字第一八六號函在卷可稽（見本院卷第三
    十九之一頁至第三十九之四頁），核與證人戊○○證述和韻
    公司變更登記與擎碧公司相關一情相符。
  (五)又和韻公司原公司登記之大小章並未遺失，原營利事業登記
    證正本尚在，復經被告於本院審理時當庭提出，此有本院九
    十六年六月二十日審理筆錄、和韻公司大小章所蓋用之印文
    、和韻公司營利事業登記證在卷可稽（見本院卷第八十九頁
    反面、第九十一頁、第九十二頁）。衡情果若被告知情且參
    與和韻公司變更登記，其大可將營利事業登記證正本及印鑑
    同時交出，豈有僅交付營利事業登記證正本，致證人戊○○
    需先將原印鑑登報作廢後再辦理變更登記，徒增金錢及時間
    浪費之理？此顯悖於常情。
  (六)黃丙梓業於九十四年五月三十一日遷出國外，迄無返國之紀
    錄，有個人基本資料查詢結果、入出境查詢結果在卷足憑（
    見本院卷第七十七頁、第七十八頁至第七十九頁），本院又
    無其在國外之住址，無從傳喚其到庭作證；證人庚○○經本
    院合法傳喚，無正當理由不到庭，復拘提無著，本院固無法
    查悉和韻公司辦理變更登記之詳情，然依上開證人戊○○之
    證言、書證及物證可知，本件和韻公司之變更登記係由黃丙
    梓委託高玲會計師事務所辦理，辦理公司變更登記所需之證
    件及印章亦悉由庚○○交付，則和韻公司變更登記是否如起
    訴書所述，係由被告偽刻告訴人、李首養之印章，並盜蓋於
    和韻公司章程、股東同意書、變更登記申請書上，於八十八
    年六月三日持上開文件及告訴人、李首養之身分證影本向臺
    北市政府建設局申請變更登記，已非無疑。
  (七)再者，告訴人及李首養之身分證遭冒用登記為和韻公司董事
    ，和韻公司變更登記之章程、股東同意書、變更登記申請書
    均非伊等之印章，固據告訴人及李首養指述在卷（見臺灣臺
    北地方法院檢察署九十五年度發查字第二○三四號偵查卷第
    六頁至第七頁、九十五年度偵字第一九六○五號偵查卷第二
    十頁），並有和韻公司八十八年五月二十七日章程、股東同
    意書、同年六月三日變更登記申請書、臺北市政府建設局同
    年月五日建一字第八八二九九二○七號函、財政部臺北市國
    稅局大安分局九十五年十一月十五日財北國稅大安營業字第
    ○九五○○三六七八六號函及所附之營利事業設立卡正反面
    影本、財政部臺北市國稅局大安分局九十五年十一月十五日
    財北國稅大安營業字第○九五○○四一二一八號函及所附之
    營業稅稽徵作業手冊可稽（見和韻公司登記案卷外放證物、
    同上第一九六○五號偵查卷第三十頁至第三十九頁、第四十
    二頁至第五十頁）；又記帳士甲○○自八十七年底起為和韻
    公司記帳及報稅，相關資料均向被告或陳清石聯繫取得，八
    十九年至九十三年度之營利事業所得稅結算申報核定書係郵
    寄至和韻公司，另辛○○、己○○並未實際在和韻公司出資
    及支薪，甲○○為和韻公司記帳及報稅之報酬，和韻公司員
    工薪資悉向被告支領，公司內部事務亦由被告處理等情，雖
    分據證人甲○○、辛○○、己○○、丙○○、陳清石證述在
    卷（見本院卷第五十四頁至第五十六頁、第五十七頁、第五
    十九頁、同上第二○三四號偵查卷第十二頁至第十四頁、同
    上第一九六○五號偵查卷第十九頁、第二十一頁至第二十二
    頁、第一三六頁至第一三九頁），並有財政部臺北市國稅局
    大安分局九十六年一月十五日財北國稅大安營業字第○九六
    ○○○二五○三號函所附之和韻公司八十六年至九十三年度
    營利事業所得稅核定通知書影本、財政部臺北市國稅局大安
    分局九十六年二月二十七日財北國稅大安營業字第○九六○○○六一一六號函所附之臺北市稅捐稽徵處大安分處八十八
    年六月十一日北市稽大安統字第三三九五九號函可參（見同
    上第一九六○五號偵查卷第五十四頁至第八十五頁、第一二
    二頁），然此至多僅能證明告訴人及李首養於八十八年六月
    五日遭冒名登記為和韻公司董事長及董事，和韻公司之內部
    事務悉由被告負責處理，該公司八十六年至九十三年度營利
    事業所得稅核定通知書，及通知該公司於八十八年六月十日
    申請營利事業變更登記尚未辦妥之函文，均係郵寄至和韻公
    司營業地址之事實，尚難遽予推論該公司變更登記即由被告
    冒用告訴人及李首養名義所為。
  (八)綜上所述，公訴人所提證據及指出證明之方法，無從說服本
    院形成被告所涉偽造私文書、偽造印章、印文、使公務員登
    載不實犯行有罪之心證，此外，復查無其他積極證據足資認
    定被告涉有公訴人所指之上開犯行，既不能證明被告犯罪，
    參諸首揭說明，自應為無罪之諭知。
六、至於被告及辛○○是否明知和韻公司應收之股款，股東並未
    實際繳納，而以申請文件表明收足，有無虛報和韻公司員工
    薪資，逃漏稅捐，應由檢察官另行偵辦，併此敘明。
據上論斷，應依刑事訴訟法第三百零一條第一項，判決如主文。
本案經檢察官戴文亮到庭執行職務
中　　華　　民　　國　九十六　年　　七　  月　二十五  日
　                        臺灣臺灣地方法院刑事第十四庭
                              審判長法  官  宋松璟
                                    法  官  劉煌基
                                    法  官  孫萍萍
以上正本證明與原本無異。
如不服本判決，應於判決送達後十日內，向本院提出上訴狀。
                                    書記官  張汝琪
中　　華　　民　　國　九十六　年　　七　  月　二十五  日
